臺灣花蓮地方法院刑事判決　　　　　　　 95年度易字第404號
公　訴　人　臺灣花蓮地方法院檢察署檢察官
被　　　告　丁○○
輔　佐　人　甲○○
被　　　告　乙○○
上列被告等因竊盜案件，經檢察官提起公訴（95年度偵字第550
號），本院判決如下：
    主  文
丁○○連續犯攜帶兇器竊盜（犯罪事實欄一及二犯行部分），處
有期徒刑肆月，如易科罰金，以銀元參佰元即新臺幣玖佰元折算
壹日，扣案之剪刀壹支及平口起子壹支、錀匙壹串（計肆支），
均沒收。
又共同犯竊盜罪（犯罪事實欄三犯行部分），處有期徒刑參月，
如易科罰金，以新臺幣壹仟元折算壹日，扣案之手提包壹只，沒
收。
應執行有期徒刑伍月，如易科罰金，以銀元參佰元即新臺幣玖佰
元折算壹日，扣案之剪刀壹支及平口起子壹支、錀匙壹串（計肆
支）、手提包壹只，均沒收。緩刑參年。
乙○○共同犯竊盜罪（犯罪事實欄三犯行部分），累犯，處有期
徒刑柒月，扣案之手提包壹只，沒收。
乙○○被訴加重竊盜部分（犯罪事實欄一犯行部分），無罪。
    事  實
一、丁○○為中度智障之人，對於外界事務之知覺、理會、判斷
    作用及自由決定意思之能力均呈現較普通人平均程度顯然減
    退狀態之情況。竟基於意圖為自己不法所有之概括犯意，於
    民國95年 1月12日09時40分，在花蓮市後火車站停車場，持
    其所有之得為兇器之剪刀1支及平口起子1支，將停放在該停
    車場庚○○所有之車號 U9-3406自小客車車門鎖破壞，然後
    進入車內，竊取車內之統一發票多張。隨後，再承前概括犯
    意，再以同樣方式，破壞停在旁邊之丙○○所有之車號JA-0
    951自小客車車門後，進入車內，竊取丙○○所有之5元硬幣
    9 枚，計新臺幣（下同）45元，得手後甫欲離開時，洽為巡
    邏警員發現行跡有異而當場查獲，並扣得上開剪刀 1支及平
    口起子1支等物。
二、丁○○復又承前犯意，於95年 1月22日13時20分，在花蓮市
    ○○街120號前，持自備之錀匙 1串（計4支），打開嚴鳳君
    所有，交由戊○○使用之車號 IX-3762號小客車，進入車內
    ，正著手欲竊取車內食物時，為戊○○及鄰居戴淑嬌當場發
    現，而未得逞，丁○○見狀隨即逃逸，仍為據報前來之警員
    在花蓮市○○街26號前逮捕，並在其身上扣得錀匙1串（計4
    支）。
三、丁○○另基於意圖為自己不法所有之犯意，夥同前於92年間
    犯竊盜罪，經法院判處有期徒刑5月確定，於93年10 月14日
    縮短刑期執行完畢之乙○○共同基於犯意聯絡，於95年11月
    9 日16時50分許，在花蓮縣新城鄉○里村○里路15號「家樂
    福賣場」生鮮部門，由乙○○徒手竊取輪切豬腳 1包（價值
    118元）、油飯1包（價值50元）、炸去骨雞腿排 1包（價值
    35元）、雞爪1包（價值39元）、綠豆仁1包（價值99元）等
    物，總計 341元，並再將所竊得食物置於丁○○所有之手提
    包內。得手後，於同日下午17時許，由丁○○攜帶上開手提
    袋走出收銀檯後，欲離去之際，乃為賣場裡保全人員發覺而
    查獲，並扣得上開手提包1只。
四、案經花蓮縣警察局花蓮分局、新城分局分別報請臺灣花蓮地
    方法院檢察署檢察官偵查起訴。
    理  由
壹、有罪部分：
一、上開犯罪事實，業經被告丁○○、乙○○於本院審理時自白
    不諱，核與證人庚○○、丙○○、戊○○、戴淑嬌及即家樂
    福賣場擔任警衛長職務之張忠政於警詢中所述情節大致相符
    ，並有贓證物認領保管收據3紙、每日損失紀錄表1紙、照片
    28幀、翻拍照片3帳幀、車籍作業系統查詢認可資料2張在卷
    可憑，另有扣案之作案用工具剪刀1支、起子1支、錀匙 1串
    （計4支）、手提包1只可資佐證，是以本件事證明確，被告
    2人之犯行堪予認定，應依法論科。
二、按被告丁○○於犯罪事實欄一、二行為後，刑法業於95 年7
    月 1日修正施行（下簡稱新刑法）；又行為後法律有變更者
    ，適用行為時之法律。但行為後之法律有利於行為人者，適
    用最有利於行為人之法律，修正後刑法第2條第1項及但書定
    有明文。
、查關於易科罰金之折算標準，被告丁○○犯罪事實欄一、二
    行為時之修正前刑法第41條第 1項前段、修正前罰金罰鍰提
    高標準條例第 2條前段規定，應以銀元300元即新臺幣900元
    折算1日；修正後刑法第41條第 1項前段則規定，以新臺幣1
    千元、2千元或 3千元折算1日，比較新舊法之結果，以修正
    前之規定較有利於被告丁○○，應適用上開修正前之刑法對
    其論處。
、關於連續犯部分，修正前刑法第56條規定：「連續數行為而
    犯同一罪名者，以一罪論。但得加重其刑至二分之一。」新
    修正刑法則刪除上開規定，故於新法修正施行後，被告丁○○就犯罪事實欄一至二之數犯罪行為，即須分論併罰。經比
    較新、舊法結果，應以修正前刑法第56條規定較有利於被告
    丁○○。
、另被告 2人所為犯罪事實欄三之行為，係在新刑法公布施行
    後為之，並無新舊法比較問題，自應逕以新刑法論處，併予
    敘明。
三、具體論罪科刑部分：
、核被告丁○○就犯罪事實欄一犯行部分所為，係各犯刑法第
    321條第1項第3款之加重竊盜罪。
、被告丁○○就犯罪事實欄二犯行部分所為，係犯第 320條第
    3項、第1項之普通竊盜未遂罪。
、被告丁○○其先後就犯罪事實欄一至二之 2次加重竊盜既遂
    、普通竊盜未遂犯行，時間緊接，方法相同，觸犯基本構成
    要件相同之罪，顯係基於概括犯意為之，為連續犯，依修正
    前刑法第56條之規定，以加重竊盜既遂一罪論，並加重其刑
    。
、另按刑法上之心神喪失與精神耗弱，應依行為時精神障礙程
    度之強弱而定，如行為時之精神，對於外界事務全然缺乏知
    覺理會及判斷作用，而無自由決定意思之能力者，為心神喪
    失，如此項能力並非完全喪失，僅較普通人之平均程度顯然
    減退者，則為精神耗弱，最高法院26年渝上字第 237號判例
    足供參照，而新修正刑法第19條第 2項，將原先法條文字「
    精神耗弱之人行為」修正為「行為時因前項之原因，致其辨
    識行為違法或依其辨識而行為之能力，顯著減低者，得減輕
    其刑」，此乃為將原意語不明確加以明文敘明化，並無有利
    不利情形，被告丁○○上開竊盜犯行，均應依修正後條文適
    用。查被告丁○○於行為時患有中度智障之事實，有中華民
    國身心障礙手冊影本 1紙在卷可參，並經本院委請行政院衛
    生署花蓮醫院鑑定，為中度智能障礙個案，已達精神耗弱的
    程度，有該院96年2月9日花醫歷字第0960000891號函在卷可
    佐，足見被告丁○○於案發時已依其辨識而為行為能力，顯
    著減低之程度，爰依刑法第19條第 2項之規定，就被告丁○○所犯之上開 2罪，均減輕其刑，並就被告丁○○就犯罪事
    實欄一至二部分，先加後減之。
、核被告丁○○、乙○○就犯罪事實欄三犯行所為，係均犯第
  　320條第1項之普通竊盜罪。
、又被告丁○○與乙○○就犯罪事實欄三犯行部分彼此之間，
    ，有犯意之聯絡及行為之分擔，應論以共同正犯。
、又被告乙○○有上開前科紀錄，有臺灣高等法院被告前案紀
    錄表1份在卷足憑，其於5年以內再故意犯本件有期徒刑以上
    之罪，為累犯，應依刑法第47條第1項規定加重其刑。
、被告丁○○如前開所述，行為時業已達到精神耗弱之程度，
    爰依刑法第19條第 2項之規定，就被告丁○○所犯事實欄三
    之犯行，減輕其刑。
、爰審酌被告乙○○前有多次竊盜前科，素行不佳；被告丁○○前未曾受任何罪刑之宣告，素行尚可，惟其 2人均正值壯
    年，不知以正當工作謀生，竟以竊取他人財物謀生，而被告
    乙○○明知被告丁○○智障情形，猶與丁○○共同為本件犯
    罪事實欄三所載竊盜犯行，其惡性非輕，一再行竊，非予重
    懲，難以嚇阻其再犯，復參酌其等犯罪動機、目的、手段、
    對被害人所造成之損害程度，以及其 2人於事發後已坦承犯
    行，犯後態度尚稱良好等一切情狀，各量處如主文所示之刑
    ，並就被告丁○○部分，諭知易科罰金之折算標準（犯罪事
    實欄一及二行為部分，易科罰分部分，依照舊刑法第41條第
    1 項定其折算標準；犯罪事實欄三部分，易科罰金部分，依
    照新刑法第41條第 1項定其折算標準），並定其應執行之刑
    （依照舊刑法第41條第1項定其折算標準）。
、被告丁○○於犯罪事實欄一至二行為後刑法第74條第 1款緩
　　刑之規定，業已將原第74條第1款修正為第74條第1項第 1款
  　，同時增列第2至第5項；且將「未曾受有期徒刑以上刑之宣
    告者」，修正為「未曾因故意犯罪而受有期徒刑以上刑之宣
    告者」，增列「故意」二字，對於本件無犯罪前科之被告丁○○，不生有利與否之問題，依上開刑法第2條第1項之規定
    ，比較新舊法適用之結果，應適用修正後刑法第74條第 1項
    第 1款之規定，合此說明。查被告丁○○未曾受有期徒刑以
    上刑之宣告，因其經濟情況欠佳，而萌貪念，所得財物價值
    有限，經此偵查及處刑之程序，足資警惕，當無再犯之虞，
    是本件有期徒刑之宣告，認以暫不執行為適當，爰併宣告緩
    刑參年，用勵自新。
四、至扣案之剪刀1支、起子1支、錀匙 1串（計4支）、手提包1
    ，或係被告丁○○於犯罪事實欄一至二犯行所用之工具，或
    係其所有而與被告乙○○一同共犯犯罪事實欄三所用之物，
    業據被告丁○○於警詢中所陳明在卷，均應依刑法第38條第
    1項第2款規定宣告沒收，併此敘明。
貳、無罪部分：
一、公訴意旨另以：被告乙○○夥同被告丁○○，於上開95年 1
    月12日09時40分，在花蓮市後火車站停車場，先後持得為兇
    器之剪刀1支及平口起子 1支，竊取車號U9-3406自小客車車
    內統一發票多張，再竊取車號JA-095 1自用小客車車內之 5
    元硬幣9枚，計45元，因認被告乙○○涉犯有刑法第321條第
    1 項第3款之加重竊盜罪云云。
二、按犯罪事實應依證據認定之，無證據不得認定犯罪事實；不
    能證明被告犯罪者，應諭知無罪之判決，刑事訴訟法第 154
    條第2項、第301條第 1項分別定有明文。本件公訴人認為被
    告乙○○涉犯刑法之加重竊盜罪，無非係以被告丁○○於警
    詢、證人庚○○、丙○○於警詢中指證、贓證物認領保管收
    據2紙、照片14幀、車籍作業系統查詢認可資料2張及扣案之
    作案用工具剪刀1支、起子1支為主要憑據，固非無見，惟訊
    之被告乙○○堅決否認涉有此部分竊盜犯行，其辯稱：伊當
    時人在他處，並沒有在現場偷東西等語，經查：
(一)、依照上開證人庚○○、丙○○於警詢中所證述內容，以及在
    卷之贓證物認領保管收據 2紙、照片14幀、車籍作業系統查
    詢認可資料2張、剪刀1支、起子 1支等情，均只能證明被告
    丁○○有犯下犯罪事實欄一之犯行而已，不足據該等事證即
    推認被告乙○○亦有一同犯案。
(二)、而檢察官據認被告乙○○有犯案之具體證據，乃係以被告丁○○於警詢中及偵查中所言：其係與被告乙○○一同騎腳踏
    車至該花蓮市後火車站停車場後，由被告乙○○從口袋中拿
    出起子及剪戶，動手撬開車號 U9-3406自小客車鑰匙孔，然
    後打開車門，由其進入車內，竊取財物。接著乙○○又動手
    撬開車號 JA-0951自小客車，但不知何故，乙○○突然轉身
    跑走等語（見警Ａ卷第6頁；偵Ａ卷第15-16頁），然而，被
    告丁○○以證人身分於本院中應訊時，在交互詰問過程中，
    一再指證是被告乙○○之外之第三人指示她去偷的，而且，
    偷到東西也沒有要分給被告乙○○等語（見本院卷第179-18
    0 頁），是證人丁○○的前後說詞，顯有相當大的歧異，是
    其證述是否可採，誠令人存疑，而且，丁○○雖有智力障礙
    ，但參諸憑其個人之力，既可獨自從事犯罪事實欄二之持鑰
    匙開啟他人車輛的舉動，足見其持剪刀或起子破壞門鎖，犯
    下事實一之犯行，亦恐非不可能之事，況且，丁○○行竊當
    時遭警方發覺時，警方人員均未見到被告乙○○的人影，事
    後亦未查出被告乙○○有到過現場，從事犯案行為的任何具
    體跡證，更令人質疑，證人所言的可信度。
(三)、雖然證人丁○○與被告乙○○素無仇隙，按理證人丁○○當
    無狹怨報復的可能，但其所言既有重大瑕疵，又無其他相關
    事證可佐情形，因此，公訴人所舉事證，亦無從說服本院產
    生確信被告乙○○參與犯罪事實欄一之竊盜犯行，而有觸犯
    刑法第321條第1項之加重竊盜罪，揆諸首開法條規定，本件
    就此部分既不能證明被告乙○○犯罪，自應由本院就此為被
    告乙○○無罪之諭知，以昭審慎。
參、據上論斷，應依刑事訴訟法第299條第1項前段、第301條第1
   ，刑法第2條第1項、第320條第1項、第321條第1項第3款、第
   28條、第19條第2項、第47條第1項、第41條第1項前段、第38
   條第 1項第2款，第74條第1項第1款、修正前刑法第56條、第
   41條第1項前段、第51條第5款，罰金罰鍰提高標準條例第1條
   前段、修正前罰金罰鍰提高標準條例第2條，現行法規所定貨
   幣單位折算新臺幣條例第2條，刑法施行法第1之1條，判決如
   主文。
本案經檢察官己○○到庭執行職務。
中　　華　　民　　國　　96　　年　　3 　　月　　27　　日
             　　       臺灣花蓮地方法院刑事第二庭
                            審判長法　官　李 豫 雙
　　　　　　　　　　　　　        法　官　楊 仲 農
                            　　  法  官  俞 秀 美
上列正本證明與原本無異。
如對本判決不服，應於送達後10日內，向本院提出上訴狀（應抄
附繕本）告訴人或被害人如對於本判決不服者，應具備理由請求
檢察官上訴，其上訴期間之計算係以檢察官收受判決正本之日期
為準。
  　　　　　　　　　　　　　　　　書記官
中　　華　　民　　國　　96　　年　　3 　　月　　28　　日
附錄本判決論罪之法律條文：
中華民國刑法第320條第1項：
(普通竊盜罪、竊佔罪)
意圖為自己或第三人不法之所有，而竊取他人之動產者，為竊盜
罪，處五年以下有期徒刑、拘役或五百元以下罰金。
中華民國刑法第321條：
犯竊盜罪而有左列情形之一者，處六月以上、五年以下有期徒刑
：
一  於夜間侵入住宅或有人居住之建築物、船艦或隱匿其內而犯
之者。
二  毀越門扇、牆垣或其他安全設備而犯之者。
三  攜帶兇器而犯之者。
四  結夥三人以上而犯之者。
五  乘火災、水災或其他災害之際而犯之者。
六  在車站或埠頭而犯之者。
前項之未遂犯罰之。
